【裁判字號】    95,上更(二),569
【裁判日期】    951109
【裁判案由】    毒品危害防制條例等
【裁判全文】
臺灣高等法院刑事判決             95年度上更(二)字第569號
上  訴  人  臺灣臺北地方法院檢察署檢察官
上  訴  人
即  被  告  甲○○○○○○ ,CHUKWUBUNNA STEPHEN(中文史蒂芬)
                    s Nigeria
                    （現於臺灣臺北看守所羈押中）
選任辯護人  扶助律師  王泓鑫律師
上列上訴人因被告違反毒品危害防制條例等案件，不服臺灣臺北
地方法院93年度重訴字第27號，中華民國 94年1月17日第一審判
決（起訴案號：臺灣臺北地方法院檢察署93年度偵字第4842號、
第9160號），提起上訴，經判決後由最高法院第二次發回更審，
本院判決如下：
    主  文
原判決撤銷。
甲○○○○○○, CHUKWUBUNNA STEPHEN共同運輸第一級毒品，處無期徒
刑，並於刑之執行完畢或赦免後，驅逐出境。扣案第一級毒品古
柯鹼（淨重肆仟肆佰玖拾壹點貳壹公克）沒收銷燬之；扣案如附
表所示之物均沒收。
    事  實
一、甲○○○○○○,CHUKWUBUNNA STEPHEN 係奈及利亞人，明知古柯鹼
    為毒品危害防制條例第2條第2項第1 款所稱之第一級毒品，
    且為行政院依懲治走私條例第2條第4項公告之「管制物品及
    其數額」甲類第四款管制進出口物品，亦明知成年男子「陳
    金海」（音譯，真實姓名年籍不詳）委託其前往臺北縣板橋
    市○○路99號「臺灣FedEx 板橋物流中心」領取之包裹其內
    裝有古柯鹼【該包裹係「陳金海」等國際販毒集團成員，將
    毛重4737.5公克之古柯鹼密封於5 只鋼製汽車軸承內，並將
    該5只汽車軸承及汽車零件15件分裝於2只塑膠袋內，再置於
    紙箱內，利用不知情之 Federal Express（美商聯邦快遞，
    下稱FedEx）人員，以1st FL NO#119 Jung Shan Road Sanc
    hun g City,Taipei Taiwan（即臺北縣三重市○○路○段119
    號）為收件地址，以Hang YUE-Lin（即韓玉玲）為收件人，
    於民國 93年2月29日自美國田納西州曼菲斯市空運快遞運輸
    ，於93年3月5日抵達桃園中正國際機場通關進入我國境內，
    再運送至上址臺灣FedEx 板橋物流中心】，竟以00000
    00000門號與「陳金海」相約，於 93年3月5日下午3時
    許，在臺北市○○○路之衣蝶百貨公司附近見面，而應「陳
    金海」之委託，與「陳金海」等國際販毒集團成員基於運輸
    毒品及運送私運進口之管制物品之犯意聯絡，先由「陳金海
    」騎乘車牌號碼HTP-043號之機車搭載甲○○○○○○,CHUKWUBUNNA
     STEPHEN前往上址臺灣FedEx 板橋物流中心附近之便利商店
    等候，並交付00000000000號之SIM 卡、韓玉玲
    之身分證影本、記載提單號碼000000000000及
    行動電話號碼0000000000之便條紙，及新臺幣一
    千元予甲○○○○○○,CHUKWUBUNNA STEPHEN，再換由甲○○○○○○,CHU
    KWUBUNNA STEPHEN自行騎乘上開機車前往該物流中心，並於
    同日下午4時20 分許進入該物流中心內領取上上揭已遭法務
    部調查局人員監控內裝古柯鹼之包裹，甲○○○○○○,CHUKWUBUNN
    A STEPHEN 提領上開包裹並打開確認無誤後，旋即取出該包
    裹內藏有古柯鹼汽車軸承及汽車零件之塑膠袋2 只走出該物
    流中心，置放於機車腳踏墊上，欲騎車離去時，旋即為在該
    物流中心外監控埋伏之法務部調查局人員當場逮捕，並扣得
    「陳金海」所有第一級毒品古柯鹼5 包（毛重4737.5公克，
    淨重4491.21公克）、汽車軸承5只、外包裝紙箱1只、SIM卡
    1張、分裝汽車軸承及汽車零件之塑膠袋2只、汽車軸承包裝
    套7只、海關進口快遞貨物稅費繳納證明、提單各2聯、韓玉
    玲身分證影本、記載提單號碼及電話號碼之便條紙各1 張、
    如照片所示汽車零件15件、甲○○○○○○, CHUKWUBUNNA STEPHEN
    所有BenQ牌手機1支、SIM卡1張。
二、案經法務部調查局臺北市調查處移送臺灣臺北地方法院檢察
    署偵查起訴。
    理  由
壹、證據能力方面：
一、被告對本案卷內人證、物證之證據能力均表示無意見 (見本
    院準備程序筆錄 )，且於言詞辯論終結前，就本案證據之調
    查，均無何異議，既無異議，依刑事訴訟法第159條之5規定
    ，該等人證、物證，自均有其證據能力，合先敘明。
貳、認定被告犯罪所憑之證據及理由：
一、訊據被告甲○○○○○○, CHUKWUBUNNA STEPHEN矢口否認上開犯行
    ，辯稱：包裹不是伊的，伊不知道包裹內是毒品，僅係代友
    人「陳金海」領取藥品「MEDICINE」，「陳金海」沒有告知
    伊包裹內有違法毒品，為警逮捕時，因感覺有人要攻擊伊，
    故而逃跑，實施逮捕之人沒有告知是法務部調查局人員，93
    年6月9日偵訊時，檢察官、翻譯官及律師逼伊自白云云。
二、經查：
（一）上開裝有內藏古柯鹼之5 只鋼製汽車軸承及其他汽車零件
      15件之包裹，重達30公斤，係自美國田納西州曼菲斯市委
      由美國聯邦快遞公司空運來臺，以1st FL NO#119 Jung S
      han Road Sanchung City,Taipei Taiwan（即臺北縣三重
      市○○路○段119號）為收件地址，以Hang YUE-Lin（即韓
      玉玲）為收件人，提單上之聯絡電話為00000000
      000號，由被告至臺灣FedEx 板橋物流中心提領簽收等
      情，業經被告於偵審中供稱包裹為其所簽收無訛，並有簽
      收單據、韓玉玲身分證影本、提單、海關進口快遞貨物稅
      費繳納證明附卷足憑（見偵字第4842號卷第7頁、第8頁、
      第14頁、第15頁、第16頁、本院上訴卷第97頁反面、98頁
      、98-1頁、104頁）。又該5只汽車傳動軸經拆解後起獲之
      白粉，送請法務部調查局以化學呈色法、氣相層析質譜儀
      分析法檢驗，其鑑定結果，認均含第一級第二項毒品古柯
      鹼成分，合計淨重4491.21公克，空包裝重248.1公克，純
      度百分之60.84，純質淨重2732.45公克等情，亦有法務部
      調查局臺北市調查處查獲涉嫌毒品危害防制條例毒品初步
      鑑驗報告單、毒品照片、法務部調查局 93年4月28日調科
      壹字第０二０００六三二一號鑑定通知書在卷可稽（見偵
      字第4842號卷第17頁、第19之1頁、第126頁）。
（二）被告於檢察官93年6月9日偵訊時坦稱：「陳金海有告訴我
      包裹內有毒品，到聯邦快遞路上我問陳金海很多問題，陳
      金海交給我身分證影本，陳金海說是他太太的，另我有問
      他包裹內有何東西，他跟我說是毒品，但未說是何種。」
      、「我問他裏面是什麼東西，他說是引擎零件，我說如果
      是引擎零件為何不自己去領或者我們可以一起去，所以他
      告訴我裏面是MEDICINE，但我覺得不對勁。」、「（覺得
      如何不對勁？）因為我覺得個人沒有執照不能進口藥品。
      」、「（為何剛才說陳金海跟你說是毒品，後來又改稱是
      藥品？）事實上他跟我說是MEDICINE，在我心中懷疑是毒
      品，因為有些人用不同的字來形容毒品。」、「（為何懷
      疑是毒品？）因為他不跟我一起去」等語（見偵字第4842
      號卷第160頁至第163頁）。被告於檢察官起訴93年7月1日
      送審，原審法院訊問時仍供承：「（為何在檢察官訊問時
      ，承認說陳金海說包裹裏面是毒品？）當初我有問陳金海
      ，他只有說裏面是汽車零件，且有告知我裏面是藥品，但
      我不知道裏面是非法的毒品。陳金海第一次跟我講是汽車
      零件跟藥品，但是我再問一次，他跟我說那是毒品，但我
      不知道是何種毒品」等語【見原審卷（一）第10頁】，皆
      明確供承知悉其前往臺灣FedEx 板橋物流中心提領之包裹
      內藏有毒品等情。雖被告辯稱逮捕時遭毆打，93年6月9日
      檢察官偵查時遭脅迫自白云云，惟被告遭逮捕後於調查局
      製作筆錄時，並未承認犯行，有調查筆錄（見偵字第4842
      號卷第2頁至第6頁）附卷可參，被告既未於法務部調查局
      製作筆錄時「自白」，本院自無調查其在法務部調查局之
      供述是否出於強暴、脅迫、利誘、詐欺、疲勞詢問、違法
      羈押或其他不正方法之必要，況證人即美商聯邦快遞板橋
      站運務經理闕壯義於檢察官偵查時已結證稱：於實施逮捕
      之際並未見法務部調查局人員毆打被告等語（見偵字第48
      42號卷第111頁至第112頁）。而檢察官於93年6月9日偵訊
      時，被告之選任辯護人馬潤明律師雖有勸諭被告供出毒品
      來源以期破獲本案犯罪集團之舉，檢察官亦表明如要請求
      減輕被告刑度，需有根據等語，業據原審法院勘驗當日偵
      訊錄影光碟，製有勘驗筆錄附卷可稽【見原審卷（二）第
      300頁】，惟此乃基於辯護人之辯護政策與方法暨檢察官
      之職責，難謂係出於強暴、脅迫、利誘、詐欺、疲勞訊問
      、違法羈押或其他不正之方法，參以被告該次偵訊時供明
      ：「he ask me tocollect the pack-age, Icontinue to
      ask many questions,....he say it contain drugs but
      he did not tell me what kind of drugs...」（他要求
      我去領取包裹，我繼續問許多問題，‧‧‧他說包裹內有
      毒品，但未告訴我是何種。）、「it's something unusu
      al, so I begin to ask he him some questions.」（這
      不尋常，所以我開始問他一些問題）、「I begin to ask
      ask ask..asking...」（我開始一直問‧‧‧）、「Isai
      d or we can go together.」（我說或許我們可以一起去
      ）、「And then he said contain drugs,and that  het
      ell me it contain dru-gs,he didn't tell me exactly
      what kind of drugs. 」（然後他告訴我那裏面有毒品，
      但是他沒有確實告訴我是何種）、「he tell me it's me
      dicine, but,myself,fe-lt maybe is drug,because peo
      ple bacause many peo-ple call drug different name,
       so but he honestly,honestly,honestly,honestly, he
      tell me the medi-cine, but I feel Ifelt.... 」、（
      他告訴我那是藥品，可是我自己覺得也許是毒品，因為很
      多人以不同的名稱稱呼毒品，誠實說他告訴我是藥品，但
      我覺得‧‧‧）、「Because he don't want to go with
      me. 」（因為他不要跟我一起去）等語【見原審卷（二）
      第301頁、第305頁、第306 頁反面】，由上開供述可知，
      被告既能具體合理說明有懷疑包裹內係毒品，及其一度供
      稱「陳金海」告知包裹內係「MEDICINE」前，多次以「DR
      UG」稱之，堪認被告自白知悉包裹內係毒品乙情係出於自
      由意志，核與事實相符，被告於本院本審審理時復辯稱該
      次93年6月9日檢察官偵查時所言係翻譯翻錯其意思云云，
      亦不足採。此外，復有被告提領包裹及受逮捕時現場翻拍
      照片、搜索扣押筆錄（見偵字第4842號卷第19頁、第29頁
      ）在卷及如附表所載之物以及行動電話SIM卡2張報關文件
      2份、提單7-2即FedEx運貨單（International AirWay bi
      ll）（編號：83 64─8700─9790），其中（Origin Copy
      ）1聯、美國聯邦緝毒署（ＤＥＡ）之清單4聯、有被告簽
      名的FedEx簽收單（HOLDFOR PICKUP/CARTAG EAGENTRECOR
      D）簽收單據1份扣案可佐。而本院本審審理時當庭勘驗調
      查局逮捕被告當時之現場蒐證錄影帶結果，亦顯示：「剛
      開始鏡頭都是先照著停放在Fedex 物流中心外的機車，直
      到被告提物出來，走到外面機車旁，調查局人員即上前逮
      捕被告，並將查獲物品裝入紙箱，將被告帶上車」等情形
      （見本院95年10月26日勘驗筆錄）。並無任何調查局人員
      毆打被告之情形出現，亦可佐證被告上開所辯逮捕時遭毆
      打云云，不足採信。而被告確已將內裝古柯鹼之包裹提領
      走出Fedex物流中心，欲騎車離去時，亦臻明確。
（三）被告另辯稱包裹不是伊的，伊僅代友人「陳金海」領取「
      MEDICINE」，伊係遭「陳金海」利用，「陳金海」沒有告
      訴伊包裹內有違法毒品云云。惟查扣案之古柯鹼淨重高達
      4491.21 公克，市值不菲，且該毒品能否順利運送通關並
      提領，攸關「陳金海」與國際販毒集團能否取得上開鉅量
      且價高之古柯鹼，「陳金海」豈可能隨意交由毫無關聯之
      人運輸，而不畏遭私吞或出賣之結果？證人即美國聯邦快
      遞板橋站站務員蔡文強於偵查時證稱：「因為我當天下午
      三點上班，上班前闕壯義經理說包裹有問題要我注意，如
      果有人來提領包裹，要確認提單號碼及身分資料後，才能
      給包裹。而按照我們的習慣，如果是自取的包裹，我們都
      會電話聯繫客人請他過來領取，所以早班同事有打電話聯
      繫過客人，但客人表示今天不會過來拿。大約到下午三點
      多將近四點時，被告出現，我用中文問他提單號碼，他告
      訴我，國外還沒有將提單寄給他，而他直接將提單號碼寫
      出來，我覺得很驚訝他竟把提單號碼背的很熟，因為一般
      客人來拿，通常會先寫好提單號碼給我看，或是提示文件
      ，以我做七、八年的經驗，幾乎沒有遇過這樣的客人，我
      查了電腦資料，確定這個包裹就是要我們特別注意的包裹
      ，我就到存放包裹的地方確認是這個包裹，我就告訴旁邊
      兩個調查員，跟他們說已經有人來領這個包裹，而我在前
      去拿包裹時，就有先請被告提示證件，他說自己沒帶證件
      ，拿出包裹實際收件人的身分證影本，我說還是要提出領
      件人的身分證件，他還是表示沒帶，他說我可以打提貨單
      上面的聯絡電話去試，因為他手上拿著電話號碼的晶片，
      所以就可知道他是有權領取郵件的人，而該段期間，他有
      更換手上電話晶片，我有試打電話的確有響。另外，他為
      了表達他是有權領件的人，還告訴我，我們機場同仁曾打
      電話通知他，這個郵件進來了，需要證件清關，所以他確
      定這是他的包裹。接著我跟經理報告整個狀況，經理說就
      將收件人的身分證影本影印，我就去拿包裹交給收件人，
      我就請被告簽收，他簽的很草，我請他再簽一次。他當場
      拆包裹，將包裝物留在站上，就拿著包裹內東西準備離去
      」等語（見偵字第4842號卷第104頁）。證人即法務部調
      查局臺北市調查處調查員蔡逢時於原審審理時亦結稱：「
      在我們局裏是臺北市調查處及桃園調查站合作，由桃園調
      查站從機場，全程監控該包裹到板橋，…到下午四點二十
      分左右，我當時是喬裝櫃檯的接待人員，就見到被告到櫃
      檯來，出示一張紙條上面記載該包裹的貨號，被告是用中
      文來對話，意思是說他要領這件包裹，被告又拿出該包裹
      上面的收件人為韓玉玲的身分證影本，該紙上面有韓玉玲
      身分證的正反面影本，及韓玉玲的印文，上面還有一些數
      字不知道為何意，被告表示是收件人韓玉玲委託他來領取
      該包裹，當時櫃檯的經理在現場，經理表示說如果要由他
      人來代領的話，要有代領人的身分證或是護照號碼，但是
      當時被告卻沒有帶這些資料，所以該位經理表示程序不符
      ，不讓被告領件，於是被告拿出他的手機打包裹上面的電
      話，向櫃檯表示說這是韓玉玲的電話，是她請他來代領的
      ，…被告領到包裹後，就在櫃檯那邊把包裹拆開，提出裏
      面兩只塑膠袋，被告就提著兩只塑膠袋離開，放在機車腳
      踏墊的地方，本處在外面埋伏的人員就上前逮捕。」、「
      我們當天決定逮捕他，是因為被告一直要領取這個包裹，
      而且他領到後打開包裹，將裏面兩只塑膠袋拿出來，所以
      我很確定他是要領這件包裹，而不是誤領」等語【見原審
      卷（一）第109 頁至第110頁、第112頁】。可見被告提領
      本件包裹時，並未提出提單，但能背記提單號碼，亦不提
      出自己本人之身分證件，僅提出收件人（即韓玉玲）之身
      分證影本，被告簽收包裹後，並當場開拆包裹，將包裝物
      留在現場，而取走包裹內之物品等情。查被告代人提領包
      裹，卻不提出提單及其本人之身分證件，顯示被告已知其
      提領包裹隱有不法，而避免留下被查獲之線索，且如依被
      告所言，其僅係代「陳金海」領取包裹云云，理應不會隨
      意打開包裝物，據此，堪認被告上開所辯僅代友人「陳金
      海」領取，係遭「陳金海」利用不知包裹內是毒品云云，
      顯無可採。再依被告領取包裹過程錄音譯文顯示被告領取
      包裹時係以流利中文與證人蔡文強及蔡逢時對話，其內容
      為：「
      蔡文強：因為我沒有看到韓小姐（韓玉玲）本人的話，可
              不可以請韓小姐寫一張授權書‧‧‧
      STEPHEN：那我打電話給韓小姐（0000000000
              ）‧‧‧
      蔡文強：好‧‧‧
      蔡逢時：（小聲）看一下證件，按正常程序，別讓他起疑
              ‧‧‧
      蔡文強：‧‧‧（請示經理，辦理手續中）‧‧‧‧‧‧
              ‧‧‧‧‧‧‧‧‧‧‧‧‧‧‧
      蔡逢時：這給我們看一下，‧‧‧是她請你來幫她領的嗎
              ？
      STEPHEN：她是我們公司的！
      蔡逢時：喔‧‧‧你沒有帶證件啊？護照呢？都沒有帶？
      蔡文強：因為，其實你又不是本人，我必須要照程序來做
              ！
      蔡逢時：你什麼證件都沒有帶嗎？
      蔡文強：那，我可不可以跟這位小姐聯絡（指韓玉玲身分
              證影本）！
      STEPHEN：打這個電話（0000000000 ），打這
               個電話！
      蔡逢時：你打看看是不是這個小姐，是的話就給他！就這
              樣，好不好！我們公司的程序要這樣子！
      STEPHEN：我來這裏就是喔‧‧‧就是‧‧‧我可以‧‧‧
      蔡文強：這支是你的電話，可是我找不到這位韓小姐‧‧
      STEPHEN：你不用找她，你只要把東西給我就好！
      蔡逢時：這是你的電話？你的簽收單呢？好啦！給他簽一
              簽啦‧‧‧你的印章？
      STEPHEN：印章？我國外沒有用這個，‧‧‧ 我以前來領
               都沒有帶這個‧‧‧
      蔡逢時：以後你要帶證件來啦，我們公司程序啦！
      蔡文強：你的稅金是九百零五塊（新臺幣）！
      STEPHEN：我知道！‧‧‧‧‧‧‧‧‧‧‧‧‧
      蔡文強：可不可以麻煩你簽清楚一點！
      蔡逢時：‧‧‧你幫她來領的嗎！
      STEPHEN：對！她是我們公司的人‧‧‧
      蔡逢時：你搬得動嗎？你開車還是騎車來的？可以載嗎？
              你要打給誰？
      STEPHEN：我打給聯邦快遞‧‧‧
      蔡文強：不用了，我做個確認就好了‧‧‧
      蔡逢時：你不要箱子？你這樣怎麼拿‧‧‧箱子不要了嗎？
      STEPHEN：我騎摩托車‧‧‧
      蔡逢時：‧‧‧你到外面再拆啦‧‧‧
      蔡逢時：出來囉！」等語。
      上情有被告領取包裹過程之錄音譯文在卷可佐（見偵字第
      4842號卷第184頁至第186頁）。上揭證人蔡文強、蔡逢時
      證述被告領取包裹過程之錄音譯文，核與原審勘驗該等對
      話之錄音帶內容相符【見原審卷（一）第41頁反面】。以
      被告能熟背提單號碼，且於證人蔡文強表示其未出示領件
      人之身分證件不能領取時，即一再向蔡文強表示其是有權
      領取包裹的人，甚至訛稱韓小姐係其公司的人，執意且急
      於領取該包裹之情以觀，顯見被告明知上開包裹係藏置毒
      品，而確係受人之託而領取，再參以被告於蔡文強將包裹
      交付後，隨即在臺灣FedEx 板橋物流中心櫃檯處將包裹拆
      開，於見到包裹內係塑膠袋包裝之汽車傳動軸及汽車零件
      而非「MEDICINE」時，非但未懷疑是否錯領包裹，反而立
      即取出包裹內由2 只塑膠袋包裝之汽車傳動軸及汽車零件
      ，並走出該物流中心放置於機車腳踏墊處準備騎車離去，
      益證被告自白知悉「陳金海」委託其領取者係毒品等語，
      應與事實相符。
（四）證人即法務部調查局臺北市調查處機動組緝毒案件承辦人
      卓聖化結稱：「當天上午在辦公室有開行前會議，準備到
      板橋FedEx 守捕，從上午到下午被告來領為止，有收到通
      報，我們上午有接到電話，對方表示要星期一才過來領，
      但我們繼續守到下午，約下午四點多，我們收到通報有一
      人其機車過來，是外國人，他在裏面領件過程我們有用無
      線電轉播，所以我們約略知道領件過程，…，裏面同仁通
      報被告出來加上現場指揮官下令執行，我跟同事張郁鑫靠
      近被告，跟他表明身分，但他拔腿就往外跑，後來我們就
      追捕他，…，我和張郁鑫將被告撲倒，這是第一次跌倒，
      後來他掙脫後繼續往賣場方向跑，他跑不到五公尺就又被
      我們撲倒，這次大約有五、六位同事，所以就順利把他逮
      捕了。」、「我們一靠近就喊『調查局』，他就馬上跑了
      ，還來不及跟他解釋，後來有喊『MIJB DON'T MOVE』 」
      （見偵字第4842號卷第141 頁）；證人即美商聯邦快遞板
      橋站運務經理闕壯義結稱：在櫃臺門口附近，沒有見到調
      查局人員先出手毆打被告，調查人員叫他不要動，接下來
      就展開追逐等語（見偵字第4842號卷第111頁至第112頁）
      ；證人即法務部調查局臺北市調查處調查員蔡逢時結稱：
      「（被告在領取郵件過程中，是說中文嗎？）是，但是他
      被逮捕後就絕口不說中文，我們說中文他就裝作不懂也不
      回應。」、「被告被逮捕後，我們將他帶回市調處偵訊，
      過程中被告趁我們不注意時，將手機晶片取出，其中一個
      捏斷（他身上有兩個晶片）丟在地上，經我們發現後，一
      併扣得這兩枚晶片，後來又在他的機車坐墊下的行李箱中
      ，扣到另外一枚晶片」等語（見偵字第4842號卷第113 頁
      至第114 頁），證人即美國聯邦快遞板橋站站務員蔡文強
      結稱：在跟被告交涉時他都說中文，其一共看過被告3 次
      ，且幾乎都跟其說中文等語（見偵字第4842號卷第105 頁
      ）。而被告於檢察官偵查時亦不否認案發當時有逃跑，並
      供稱：「為何被調查員查獲後要將晶片破壞？) 因為晶片
      內沒有錢，而且我怕晶片是我朋友Sunday用過的，他若有
      做不法的事，我會牽連在內」等情 (見偵字第4842號卷第
      162頁)，苟被告僅單純受「陳金海」之委託領取快遞包裹
      ，完全不知包裹內夾藏毒品，則被告於法務部調查局人員
      進行逮捕時，斷無逃跑之理、更無在接受調查員詢問時捏
      斷行動電話晶片，及拒說中文致增加檢調人員追查上手困
      難之必要，據此堪認被告知悉領取之包裹內夾藏毒品。辯
      護人為被告辯稱當時被告係因突遭攻擊才逃跑，並非畏罪
      心虛才逃跑云云，核不足採。辯護人另請求再次傳訊調查
      員卓聖化、張郁鑫，以查明追捕被告當時，調查人員有無
      出示身分，被告有無聽到或看到等情（見上訴卷第35頁及
      本院卷附聲請調查證據狀）。然就此證人卓聖化已結證如
      上，查證人已具結表明據實陳述，訊問時被告辯護人亦在
      場，且筆錄並給閱無訛後始簽名，依其外部關係，該偵查
      筆錄並無顯有不可信之情況，堪以採為本件之證據，本院
      認無再予傳訊證人之必要，併予敘明。
（五）被告之選任辯護人辯稱：被告係奈及利亞籍之外國人，出
      生地在奈及利亞，英文非其母語，被告對中文、英文均無
      法完全理解與陳述，且drug在英文用法係指藥物，並非中
      文之毒品，因此被告於檢訊中承認陳金海有告訴其包裹內
      有drug，實則被告的真意並非毒品等語。惟查，奈及利亞
      之官方語言是英文（見www.cia.gov/cia/publications/f
      ac tboo k/geos/ni.html，下載列印附本院上訴卷第 115
      頁），被告辯護人所提被告係奈及利亞籍之外國人對英文
      無法完全理解與陳述云云，恐與事實不符。又「drug」一
      詞係指毒品或麻醉藥劑（a substance one takes,espec-
      ially as a habit, for pleasure or excitement,見Lu
      G- uogiang & Chan Shin Wai,（Ed.）(2003). Longman
      Dict- ionary of English Language & Culture（2nded.
      ）（pp.52 6-527）. Hong Kong:Longman Group UK Limi
      ted.）。美國聯邦緝毒署（Drug Enforcement Administr
      ation,簡稱DEA）亦是使用drug表示毒品。再者，被告於
      檢察官偵查時即供稱：「he tell me it's medicine,but
      ,myself, felt maybe is dr-ug. （他（指「陳金海」）
      告訴我那是藥品，但我覺得可能是毒品）」等語【見原審
      卷（二）第306頁反面】，可見被告知道medicine和 drug
      是意義係不相同的文義，才會懷疑包裹內是drug。故被告
      辯護人辯稱上述「drug」在英文用法係指藥物，因此被告
      於檢察官偵查時承認陳金海有告訴其包裹內有drug，實則
      被告的真意並非毒品云云，顯不可採。辯護人請求再向奈
      及利亞駐華商務辦事處函詢Drug與medicine之含意乙節，
      因事實已明，本院認無必要。
（六）至被告聲請傳喚證人游漢文以證明其在台是正當做生意，
      傳訊證人Ikie及Ikem Leon Cossy ，以證明渠等認識陳金
      海，93年3月5日當天Ikie也在衣蝶百貨現場等情，並請求
      調閱被告驗尿紀錄，以證明被告並無吸毒習性，更遑論運
      毒。然被告是否來台做生意及其是否有吸毒行為，均核與
      其為本件運毒行為無涉。又被告表示其不知道「Ikie」是
      姓還是名（見本院上訴卷第34頁），經查並無Ikie之入出
      境資料，有內政部警政署入出境管理局94年4月29 日境信
      伶字第09410526880號函（見本院上訴卷第43 頁）可稽。
      至於Ikem Leon Cossy，雖有Ikem Leon Cossy之入出境資
      料，有內政部警政署入出境管理局94年4月29 日境信伶字
      第09410526880號函（見本院上訴卷第43 頁）為憑，然被
      告又表示只知道發音，不清楚Ikem Le-on Cossy的正確名
      字（見本院上訴卷第86 頁）。又被告提供Iki-e之手機號
      碼0000000000及Ikem Leon Cossy手機號碼0000000000，
      請求以手機號碼查出兩人身份資料。然查兩支門號的用戶
      均非Ikie和Ikem Leon Cossy 而係另有他人，有臺灣大哥
      大股份有限公司查詢覆函及中華電信股份有限公司查詢覆
      函可稽（見本院上訴卷第47頁、第48頁）。況且被告聲請
      傳訊兩人之待證事實僅在證明其二人認識「陳金海」，此
      與本案犯罪事實無關聯性。另被告請求調取被告中國國際
      商業銀行蘭雅分行之美金存款帳號及新台幣存款帳戶之紀
      錄，和93年2月13 日被告與陳金海搭乘阿囉哈巴士到臺中
      之錄影帶、93年3月5日被告與陳金海在南京西路衣蝶百貨
      碰面之錄影帶，姑不論錄影帶已因時間久遠，或已消磁，
      且此部分請求亦與認定本案事實無關宏旨。另被告據94年
      4月26 日蘋果日報登載竊盜集團成員陳清海，有毒品前科
      ，涉嫌竊取電纜線為警查獲之新聞，請求調查其是否為本
      件共犯「陳金海」，經本院提訊陳清海到庭否認其為共犯
      ，質之被告亦稱不認識陳清海，是陳清海並非共犯「陳金
      海」，殊無疑義。被告另請求檢驗安全帽上之指紋以比對
      有無「陳清海」指紋乙節，惟上述安全帽業經法務部調查
      局以氰丙烯酸酯指紋煙燻法鑑定結果，並未發現有清晰可
      供比對之指紋存在，有該局93年9月15 日鑑定通知書附卷
      可按（見一審卷第一宗第一四六頁）。則辯護人請求再為
      鑑定，核無必要。
（七）選任辯護人另為被告辯護稱被告在案發當日自板橋物流中
      心簽收包裹後，騎機車停放地點距該物流中心之大門口尚
      有一段很長之距離，根本尚未離開現場，即遭調查人員壓
      倒在地，且機車尚未發動，並未達到「起運」階段，縱有
      運輸行為，亦僅係未遂階段云云。惟按運輸毒品罪祇以所
      運輸之毒品已實施運送為已足，並非以運扺目的地為完成
      犯罪之要件，換言之，區別該罪既遂、未遂之依據，應以
      已否起運為準，既已起運，構成該罪之輸送行為即已完成
      ，不以達到目的地為既遂條件。本件被告當時係進入板橋
      物流中心內領取上揭已遭法務部調查局人員監控內裝古柯
      鹼之包裹，提領包裹並打開確認無誤後，旋即取出該包裹
      內藏有古柯鹼汽車軸承及汽車零件之塑膠袋2 只走出該物
      流中心房屋，置放於機車腳踏墊上，欲騎車離去時，旋即
      為在該物流中心外監控埋伏之法務部調查局人員當場逮捕
      ，有如上述。被告顯已起運該毒品，縱尚未駛出該物流中
      心，未運扺目的地，仍應論以運輸既遂罪。辯護人所辯核
      不足採。上開事證已明，辯護人聲請履勘現場乙節，本院
      認無必要，併予敘明。
（八）綜上已足認被告確知上開包裹中之五只汽車傳動軸內夾藏
      毒品古柯鹼，是被告確有於「陳金海」等國際販毒集團成
      員將扣案古柯鹼私運進口後，受託前往領取毒品，實際參
      與在我國境內運送古柯鹼之犯行，本件事證明確，被告上
      開所辯無非事後卸責之詞，不足採信。其之犯行洵堪認定
      ，應依法論科。
參、論罪部分：
一、查被告行為後，刑法業於94年2月2日修正公布，95年7月1日
    施行，其中修正第2 條（新舊法之比較適用）、第28條（共
    同正犯）、第55條（想像競合犯）、第47條（累犯）、第42
    條（易服勞易之折算標準及期限）、第38條（沒收）等規定
    。而修正後刑法第2條第1項規定：「行為後法律有變更者，
    適用行為時之法律。但行為後之法律有利於行為人者，適用
    最有利於行為人之法律。」係規範行為後法律變更所生新舊
    法律比較適用之準據法，於新法施行後，應適用修正後刑法
    第2條第1項之規定，為「從舊從輕」之比較。且於比較時應
    就罪刑有關之共犯、未遂犯、想像競合犯、牽連犯、連續犯
    、結合犯，以及累犯加重、自首減輕暨其他法定加減（如身
    分加減）與加減例等一切規定，綜其全部罪刑之結果而為比
    較。再從刑附屬於主刑，除法律有特別規定者外，依主刑所
    適用之法律（最高法院95年第8次刑事庭會議決議參照）。
（一）按修正後刑法第28條關於成立共同正犯之標準，將原來共
      同正犯之共同「實施」犯罪，改為共同「實行」犯罪，剔
      除完全未參與犯罪相關行為之實行的「陰謀共同正犯」及
      「預備共同正犯」，是修正後之共同正犯之可罰性要件之
      範圍業已限縮。而本件被告與「陳金海」者間，就上揭犯
      行，有犯意聯絡、行為分擔，為共同正犯，其成立共同正
      犯之參與樣態，非屬陰謀、預備共同正犯，依修正後刑法
      第2條第1項所定「從舊從輕」之比較，仍依修正前刑法第
      28條關於共同正犯之規定。
（二）有關想像競合犯之規定，修正後刑法第55條除規定「從一
      重處斷」外，並增列但書：「但不得科以較輕罪名所定最
      輕本刑以下之刑」，該但書之規定，係科刑之限制，為法
      理之明文化，非屬法律之變更，自無庸依修正後刑法第 2
      條第1項之規定為新舊法比較適用。
二、復按古柯鹼係屬毒品危害防制條例第2條第2項第1 款所稱之
    第一級毒品，亦係行政院依懲治走私條例第2條第4項公告之
    「管制物品及其數額」甲類第四款管制進出口物品，有行政
    院（七九）臺財字第０六一八一號懲治走私條例公告管制物
    品項目及其數額在卷可佐【見原審卷（二）第381 頁】。被
    告自臺灣FedEx 板橋物流中心辦完領取包裹手續，拆開後將
    包裹內東西提往機車處載送，欲交付予「陳金海」，已然起
    運該包裹內物品即古柯鹼，是核被告所為，係犯毒品危害防
    制條例第4條第1項之運輸第一級毒品罪，及懲治走私條例第
    3 條第1 項之運送私運進口管制物品罪。被告持有第一級毒
    品之低度行為，為運輸第一級毒品之高度行為所吸收，不另
    論罪。被告與「陳金海」間互有犯意聯絡及行為之分擔，皆
    為共同正犯。被告係以一行為分別觸犯上開二罪名，為想像
    競合犯，應依刑法第55條從一重之運輸第一級毒品罪處斷。
    公訴人雖未就被告所涉運送私運進口管制物品部分起訴，惟
    該罪名與已起訴之運輸第一級毒品罪間有想像競合犯之裁判
    上一罪關係，為起訴效力所及，本院自得併予審理。
肆、撤銷改判及科刑之理由：
一、原審論處被告罪刑，本非無見，惟被告已起運毒品，其運輸
    毒品行為已屬既遂，原判決認為該毒品包裹已遭法務部調查
    局監控，是被告雖已著手實施運輸毒品行為，惟因斯時該毒
    品已在法務部調查局人員監控中，因警一路跟監埋伏，伺機
    逮捕，事實上不可能真正完成運輸毒品之行為，認應論以運
    輸毒品未遂罪云云，揆諸上揭說明；自有適用法則不當之違
    法。被告上訴否認犯罪雖無理由，惟檢察官上訴意旨指摘及
    此，為有理由，自應由本院將原判決撤銷改判。爰審酌被告
    就本件運輸毒品參與之程度，查獲之古柯鹼淨重高達4491.2
    1 公克，如流入市面，將加速毒品之氾濫，對國人健康危害
    甚鉅，惟幸未及交付完成致尚未釀成社會鉅大損害，及被告
    之品行、犯罪動機、目的、手段、智識程度、犯罪後態度等
    一切情狀，量處如主文所示之刑，並依法褫奪公權終身。再
    被告為奈及利亞籍之外國人，受本件有期徒刑以上刑之宣告
    ，應併依刑法第95條規定，諭知被告應於刑之執行完畢或赦
    免後，予以驅逐出境。
二、扣案如附表所示第一級毒品古柯鹼（合計淨重4491.21 公克
    ，空包裝重248.1公克，純度百分之60點.84，純質淨重2732
    .45 克），應依毒品危害防制條例第18條第1 項前段規定，
    沒收銷燬之。扣案汽車傳動軸5只、F-edEx外包裝紙箱1 只、
    分裝汽車傳動軸及汽車零件之包裝用塑膠袋2 只、汽車傳動
    軸包裝套7 只，係用於包裹偽裝毒品，有防止毒品裸露、逸
    出、防潮之功用，並便於攜帶、運輸，係供運輸毒品所用之
    物；BenQ牌行動電話1 支，為被告所有，聯絡運輸毒品事宜
    之工具，韓玉玲之身分證影本1 張（內含記載：To陳小姐、
    請你幫我報關、提單號碼＃000 000000000、（03）0000000
    、（03）0000000等字樣，以及韓玉玲之印文2枚）、記載提
    單號碼000000000 000暨行動電話號碼0000000000之便條紙1
    張、提單7-2即FedEx運貨單（International Air Waybill
    ）（編號：8364─8700─9790），其中（Recipi ent'sCopy
    ）1聯、汽車零件15 件，為共犯「陳金海」所有，供犯罪所
    用之物，海關進口快遞貨物稅費繳納證明2 聯係共犯「陳金
    海」所有，因犯罪所得之物，均應依毒品危害防制條例第19
    條規定，宣告沒收之。另扣案行動電話SIM卡2張，依行動電
    話門號租用契約，應屬電信公司所有，報關文件2 份、提單
    7-2 即FedEx運貨單（International Air Waybill）（編號
    ：8364─8700─9790），其中（Origin Copy）1聯、美國聯
    邦緝毒署（ＤＥＡ）之清單4聯、有被告簽名的FedEx簽收單
    據（HOLD FOR PICKUP/CARTAGE AGENT RECORD）1 份、非屬
    被告或其共犯所有，另分裝毒品之夾鍊袋5 只，係法務部調
    查局人員取出夾藏於汽車軸承之毒品後以自備之夾鍊袋分裝
    ，並非被告或共犯「陳金海」所有，有照片4 幀（見偵字第
    4842號卷第19-1頁）附卷可佐，故均不予沒收。
伍、不另為無罪諭知部分：
一、公訴意旨另以：被告與「陳金海」基於犯意聯絡由美國私運
    毒品古柯鹼進入我國涉犯毒品危害防制條例第4條第1項運輸
    毒品罪及懲治走私條例第2條第1項之私運管制物品進口罪等
    語。訊據被告辯稱：伊係奈及利亞LEIS URELIFE ENTERPRI-
    SE LIMITED COMPANY之執行經理，多次到臺灣購買汽車舊引
    擎及車身零件，再銷回奈及利亞，伊係合法之生意人等語，
    並提出其在臺灣經商之資料為憑【見偵字第4842號卷第167
    頁至第183頁、原審卷（二）第260頁至第263頁】。
二、按事實之認定，應憑證據，如未能發現相當證據，或證據不
    足以證明，自不能以推測或擬制之方法，以為裁判基礎；又
    認定不利於被告之事實，須依積極證據，苟積極證據不足為
    不利於被告事實之認定時，即應為有利於被告之認定，更不
    必有何有利之證據。又認定犯罪事實所憑之證據，雖不以直
    接證據為限，間接證據亦包括在內；然而無論直接或間接證
    據，其為訴訟上之證明，須於通常一般之人均不致有所懷疑
    ，而得確信其為真實之程度者，始得據為有罪之認定，倘其
    證明尚未達到此一程度，而有合理之懷疑存在時，事實審法
    院復已就其心證上理由予以闡述，敘明其如何無從為有罪之
    確信，因而為無罪之判決，尚不得任意指為違法（最高法院
    40年度台上字第86號、30年度上字第816號、76 年台上字第
    4986號判例參照）。
三、查公訴人指被告涉嫌與「陳金海」共同自美國私運上揭古柯
    鹼進口，無非係以被告至臺灣FedEx 板橋物流中心領取包裹
    ，而該夾藏古柯鹼之包裹係自美國田納西州曼菲斯市以郵寄
    方式私運之物品為主要論據。然查上開五只汽車傳動軸夾藏
    古柯鹼之包裹固係被告應「陳金海」之委託領取，惟公訴人
    所舉事證僅能證明被告於93年3月5日前往臺灣FedEx 板橋物
    流中心領取第一級毒品古柯鹼之包裹，並不足以證明被告於
    該日之前即與「陳金海」等販毒集團成員有何犯意聯絡或行
    為分擔，且證人即康坦企業有限公司總經理游英達於原審到
    庭證稱被告係來臺灣採購舊汽車零件，由康坦企業有限公司
    幫忙出貨，被告做生意之方式並無異樣，亦無拖欠費用之情
    形等語【見原審卷（一）第81頁至第82頁】。可認被告也確
    有來台做生意之情事。再證人游英達固亦證稱：不清楚被告
    平日交往情形云云【見原審卷（一）第82頁】，然此項證言
    ，並不足以證明被告即有參與由美國運輸毒品來台之犯行。
    此外，復查無任何積極證據足以證明被告與「陳金海」就此
    由美國私運進口管制物品及運輸毒品犯行具有犯意之聯絡，
    或行為分擔，此部分公訴人所引證據，尚不足以認定被告確
    有參與由美國私運古柯鹼進入我國之行為，則上開部分即屬
    不能證明被告犯罪，因公訴意旨認與上開起訴有罪部分，有
    裁判上一罪之關係，爰不另為無罪之諭知。
陸、據上論斷，應依刑事訴訟法第369條第1 項前段、第364條、
    第299條第1項前段、毒品危害防制條例第4條第1項、第18條
    第1項前段、第19條第1項、懲治走私條例第3條第1項、第11
    條、刑法第11條前段、第2條第1項、第28條（修正前）、第
    55條、第95條，判決如主文。
本案經檢察官洪泰文到庭執行職務。
中    華    民    國    95    年    11    月    9     日
                  刑事第七庭    審判長法  官  陳正雄
                                      法  官  許宗和
                                      法  官  許錦印
以上正本證明與原本無異。
如不服本判決，應於收受送達後十日內向本院提出上訴書狀，其
未敘述上訴之理由者並得於提起上訴後十日內向本院補提理由書
（均須按他造當事人之人數附繕本）。
                                      書記官  楊妙恩
中    華    民    國    95    年    11    月    17    日
附錄本案論罪科刑法條全文：
毒品危害防制條例第4條第1項
製造、運輸、販賣第一級毒品者，處死刑或無期徒刑；處無期徒
刑者，得併科新臺幣一千萬元以下罰金。
懲治走私條例第3條第1項
運送、銷售或藏匿前條第一項之走私物品者，處五年以下有期徒
刑、拘役或科或併科新臺幣一百五十萬元以下罰金。
附表
 ┌──┬─────────┬────┬─────────┐
 │編號│ 扣押物品名稱     │數量    │備註              │
 ├──┼─────────┼────┼─────────┤
 │１. │ 第一級毒品古柯鹼 │5包（淨 │法務部調查局台北市│
 │    │                  │重4491.2│調處扣押物目錄編號│
 │    │                  │1公克） │壹                │
 ├──┼─────────┼────┼─────────┤
 │２. │ 藏毒用汽車傳動軸 │5支     │同上目錄編號貳    │
 ├──┼─────────┼────┼─────────┤
 │３. │ FedEx外包裝紙箱  │1只     │同上目錄編號參    │
 ├──┼─────────┼────┼─────────┤
 │４. │ BenQ銀色行動電話 │1支     │同上目錄編號肆    │
 ├──┼─────────┼────┼─────────┤
 │５  │ 包裝用塑膠袋     │2只     │同上目錄編號伍    │
 ├──┼─────────┼────┼─────────┤
 │６. │ 傳動軸包裝套     │7只     │同上目錄編號陸    │
 ├──┼─────────┼────┼─────────┤
 │７. │7-1、海關進口快遞 │2聯     │                  │
 │    │貨物稅費繳納證明（│        │                  │
 │    │稅單編號CFI0000000│        │                  │
 │    │9777）            │        │                  │
 │    ├─────────┼────┤                  │
 │    │7-2、FedEx運貨單（│        │                  │
 │    │即提單）          │        │同上目錄編號柒    │
 │    │（International   │        │                  │
 │    │ Air Waybill）（編│        │                  │
 │    │號：8364─8700─  │1聯     │                  │
 │    │  9790），（Recipi│        │                  │
 │    │ ent's Copy聯）   │        │                  │
 │    │                  │        │                  │
 ├──┼─────────┼────┼─────────┤
 │８. │韓玉玲（收件人）身│1張     │                  │
 │    │分證影本暨記載提單│        │                  │
 │    │號碼000000000000、│        │                  │
 │    │（03）0000000，（0│        │                  │
 │    │ 3）0000000之紙張 │        │                  │
 │    ├─────────┼────┤同上目錄編號捌    │
 │    │記載8364─8700─  │1張     │                  │
 │    │9790、韓R（三重） │        │                  │
 │    │、0911─429─169之│        │                  │
 │    │便條紙            │        │                  │
 ├──┼─────────┼────┼─────────┤
 │９. │汽車零件          │15件    │扣押物目錄漏載    │
 └──┴─────────┴────┴─────────┘


司法院資訊處製作；財團法人民間司法改革基金會備份。
